【裁判字號】    95,交易,58
【裁判日期】    950804
【裁判案由】    公共危險等
【裁判全文】
臺灣基隆地方法院刑事判決              95年度交易字第58號
公  訴  人  臺灣基隆地方法院檢察署檢察官
被      告  乙○○
上列被告因過失傷害等案件，經檢察官提起公訴（95年度偵字第
1465號），經本院合議庭裁定由受命法官獨任進行簡式審判程序
，判決如下：
    主  文
乙○○服用酒類，不能安全駕駛動力交通工具而駕駛，處拘役肆
拾日，如易科罰金，以銀元佰元即新臺幣玖佰元折算壹日；又
因過失傷害人，處有期徒刑陸月，如易科罰金，以銀元佰元即
新臺幣玖佰元折算壹日。
    事實及理由
一、犯罪事實：
    乙○○明知飲酒駕車將導致其注意能力減低、反應能力變慢
    ，在此時仍駕車行駛於道路上，隨時將有致他人於死、傷之
    危險，且道路交通安全規則定有於飲酒後呼氣之酒精濃度達
    每公升 0.25毫克時，即不得駕車之規定；竟仍於民國95年3
    月 13日0時47分許，飲酒後猶駕駛車號3181─GZ號自小客車
    ，沿基隆市○○街往深澳坑方向行駛，迨行經崇法街 8號前
    ，應注意上開飲酒後不得駕車之規定及車輛駕駛時，遵守標
    線之指示及注意車前狀況，並隨時為必要之安全措拖，且依
    當時狀況，並無不能注意之情形，竟疏於注意，於行經上開
    劃有分向限制線之路段時，適有行人丙○○由北往南穿越道
    路，本應注意在劃有分向限制線路段，不得穿越道路，亦疏
    於注意，致乙○○所駕駛之上開車輛撞擊丙○○，丙○○因
    而受有創傷性腦出血、血胸等傷害。嗣經警據報前往處理，
    並對乙○○實施酒測，發現其呼氣之酒精濃度高達每公升0.
    65毫克。乙○○於警員據報前來處理時，在有偵查權之機關
    尚不知犯人之前，當場承認其為肇事者，自首其罪，並接受
    裁判。
二、程序事項：
    本件被告乙○○所犯者非為死刑、無期徒刑、最輕本刑為 3
    年以上有期徒刑之罪或高等法院管轄第一審案件，其於準備
    程序進行中，先就被訴事實為有罪之陳述，經告知其簡式審
    判程序之旨，並聽取公訴人、被告之意見後，本院業已依刑
    事訴訟法第273條之1 第1項之規定，裁定由受命法官獨任以
    簡式審判程序進行本案之審理。
三、認定事實所依據之證據及理由：
（一）被告自白：被告於本院審理中自白其於前述時、地酒後駕
      車及過失傷害之事實，其任意自白核與下列事證相符，應
      堪採為證據。
（二）書證：
      道路交通事故現場圖、道路交通事故調查報告表（一）（
      二）、基隆市○○○道路交通事故談話紀錄表、道路交通
      事故補充資料、現場照片6張、酒測單、刑法第185條之 3
      案件測試觀察紀錄表、診斷證明書 2紙、台灣省基宜區車
      輛行車事故鑑定委員會函及所附鑑定意見書 。
（三）人證：
      告訴人丁○○於警詢、偵查中及本院審理時之證述。
（四）本院判斷：
      按汽車行駛時，駕駛人應注意車前狀況，並隨時採取必要
      之安全措施；又在劃有分向限制線之路段，不得駛入來車
      之車道內，道路交通安全規則第94條第3項、第97條第2款
      定有明文，被告駕車自應依上開規定，盡必要之注意義務
      ；而依卷附道路交通事故調查表所示情節以觀，當時並無
      不能注意之情事，乃被告竟疏未盡其注意義務，未注意車
      前狀況，致自用小客車撞及丙○○，致丙○○受有創傷性
      腦出血、血胸等傷害，則被告行為，自屬過失無疑。又被
      告駕駛車輛於前開地點肇事，既因疏未注意，致撞及被害
      人丙○○受傷，則被告之過失行為與被害人丙○○之傷害
      結果間，具有相關因果關係，自屬情極灼然。綜上所述，
      本件事證明確，被告犯行，洵堪認定。
四、刑之酌科：
（一）核被告所為，係犯刑法第185條之3之服用酒類不能安全駕
      駛動力交通工具而駕駛罪，刑法第284條第1項前段之過失
      傷害罪。
（二）查被告行為後，刑法業於94年1月7日修正、94年2月2日公
      布，並於95年7月1日起施行，其中與本件有關部分之第41
      條第1項、第47條，業已修正。次查刑法施行法並於95年6
      月14日修正，增訂第1條之1。按「行為後法律有變更者，
      適用行為時之法律，但行為後之法律有利於行為人者，適
      用最有利於行為人之法律。」，修正後刑法第2條第1項定
      有明文。此條規定係規範行為後法律變更所生新舊法律比
      較適用之準據法，本身尚無新舊法比較之問題，於新法施
      行後，應一律適用新法第2條第1項之規定，為「從舊從輕
      」之比較，先予敘明。茲就本案新舊法比較結果說明如下
      ：
  １、本案被告行為後，於95年6 月14日公布增訂刑法施行法第
      1條之1：「中華民國九十四年一月七日刑法修正施行後，
      刑法分則編所定罰金之貨幣單位為新台幣。九十四年一月
      七日刑法修正時，刑法分則編未修正之條文定有罰金者，
      自九十四年一月七日刑法修正施行後，就其所定數額提高
      為三十倍。但七十二年六月二十六日至九十四年一月七日
      新增或修正之條文，就其所定數額提高為三倍。」是本案
      被告所犯刑法第185條之3，行為時之法定刑罰金部分原為
      三萬銀元即新台幣九萬元以下罰金，行為後依施行法修正
      貨幣單位為新台幣再提高三倍，則同為新台幣九萬元以下
      罰金，對被告並無有利或不利情形。惟刑法第33條第5 款
      ，原訂罰金刑為一元（銀元）以上，即新台幣三元以上，
      修正後為新台幣一千元以上，以百元計算之，比較新舊法
      ，則行為時舊法較有利於被告，故應依行為時之舊法論處
      。而刑法第284條第1項前段過失傷害罪，法定刑得科銀元
      五百元以下罰金，依修正後之法律，所得科處之罰金刑最
      高為新臺幣一萬五千元、最低為新臺幣一千元；然依被告
      行為時之刑罰法律，即罰金罰鍰提高標準條例第一條前段
      規定之提高倍數十倍及刑法第三十三條第五款規定之罰金
      最低額一元計算，該罪之罰金刑最高為銀元五千元，最低
      額為銀元一元，若換算為新臺幣，最高額雖與新法同為新
      臺幣一萬五千元，然最低額僅為新臺幣三元。因此，比較
      上述修正前、後之刑罰法律，自以被告行為時關於科處罰
      金刑之法律較有利於被告。
  ２、又被告行為後，刑法第62條有關自首之規定已有修正，修
      正前之舊法規定為「必減」其刑，修正後改為「得減」其
      刑，此項變動影響行為人之刑罰法律效果，係屬新修正刑
      法第二條第一項之「法律變更」，本案被告自首之時間係
      於新修正刑法生效前，自應為新舊法比較，經比較新舊法
      結果，因修正前舊法規定為「必減」其刑，較有利於行為
      人，即新法之規定對於被告並無較為有利之情形，是依修
      正後刑法第2條第1項前段之規定，應適用被告行為時之法
      律，即應適用修正前刑法第62條之規定，減輕被告之刑。
      被告肇事後未被偵查機關發覺前，向前往現場處理本件事
      故之員警坦承肇事，有基隆市警察局 95年7月31日基警交
      字第0950019897號函在卷可參（見本院卷），應依修正前
      刑法第62條之規定，減輕其刑。
  ３、刑法第41條有關易科罰金之規定，於94年1月7日修正、94
      年2月2日公布，並於95年7月1日施行，罰金罰鍰提高標準
      條例第2 條亦於同日公布刪除，而被告於行為時之刑法第
      41條第1 項前段規定：「犯最重本刑為五年以下有期徒刑
      以下之刑之罪，而受六個月以下有期徒刑或拘役之宣告，
      因身體、教育、職業、家庭之關係或其他正當事由，執行
      顯有困難者，得以一元以上三元以下折算一日，易科罰金
      。」，且被告行為時之易科罰金折算標準，修正前罰金罰
      鍰提高標準條例 第2條前段（現已刪除）規定，就其原定
      數額提高為100倍折算1日，則本件被告行為時之易科罰金
      折算標準，應以銀元300元折算1日，經折算為新臺幣後，
      應以新臺幣900元折算為1日。惟95年7月1日施行之刑法第
      41條第 1項前段則規定：「犯最重本刑為五年以下有期徒
      刑以下之刑之罪，而受六個月以下有期徒刑或拘役之宣告
      者，得以新臺幣一千元、二千元或三千元折算一日，易科
      罰金。」，比較修正前後之易科罰金折算標準，以 95年7
      月 1日修正公布施行前之規定，較有利於被告，則應依修
      正後刑法第2條第1項前段規定，適用修正前刑法第41條第
      1 項前段規定，定其折算標準（最高法院95年度第八次刑
      事庭會議決議參照）。
（三）又被告係因酒醉駕車，因而致人受傷，依法應負過失傷害
      之刑事責任部分，自應依道路交通管理處罰條例第86條第
      1 項之規定，加重其刑。與自首減輕其刑部分，應先加後
      減。
（四）被告所犯上開二罪，犯意各別，構成要件互異，應分論併
      罰。
（五）爰審酌被告對被害人所造成之傷害甚重及其迄未賠償被害
      人所受損害等一切情狀，各量處如主文所示之刑，並均依
      修正前刑法第41條第1 項前段、修正前罰金罰鍰提高標準
      條例第2條規定，諭知易科罰金之折算標準。
據上論斷，應依刑事訴訟法第第273條之1第1項、第299條第1 項
前段，道路交通管理處罰條例第86條第1項，刑法第 2條第1項、
第185條之3、第284條第1項前段、修正前第62條、修正前第41條
第1項前段，罰金罰鍰提高標準條例第1條前段、修正前 第2條，
判決如主文。
本案經檢察官甲○○到庭執行職務。
中    華    民    國    95    年    8     月    4     日
                  刑事第三庭法    官  齊  潔
以上正本證明與原本無異。
對於本件判決如有不服，應於收受送達後10日內，向本院提出上
訴書狀，上訴於臺灣高等法院，並按他造當事人之人數附具繕本
。
中    華    民    國    95    年    8     月    4     日
                            書 記 官  潘端典
附錄犯罪法條：
中華民國刑法第185條之3
（重大違背義務致交通危險罪）
服用毒品、麻醉藥品、酒類或其他相類之物，不能安全駕駛動力
交通工具而駕駛者，處1年以下有期徒刑、拘役或3萬元以下罰金
。
中華民國刑法第284條
（過失傷害罪）
因過失傷害人者，處6月以下有期徒刑、拘役或 5百元以下罰金，
致重傷者，處1年以下有期徒刑、拘役或5百元以下罰金。
從事業務之人，因業務上之過失傷害人者，處 1 年以下有期徒刑
、拘役或1千元以下罰金，致重傷者，處 3年以下有期徒刑、拘役
或2千元以下罰金。


司法院資訊處製作；財團法人民間司法改革基金會備份。
